【裁判字號】    99,交聲,1231
【裁判日期】    990831
【裁判案由】    違反道路交通管理處罰條例聲明異議
【裁判全文】
臺灣桃園地方法院交通事件裁定        99年度交聲字第1231號
原處分機關  交通部公路總局新竹區監理所
異  議  人
即受處分人  甲○○
上列受處分人因違反道路交通管理處罰條例案件，對於交通部公
路總局新竹區監理所桃園監理站民國99年7 月22日所為之處分（
原處分案號：桃監裁罰字第裁52-CG0000000號）聲明異議，本院
裁定如下：
    主  文
異議駁回。
    理  由
一、按汽車乃指在道路上不依軌道或電力架線而以原動機行駛之
    車輛（包括機器腳踏車）；汽車駕駛人，爭道行駛而有機器
    腳踏車，不在規定車道行駛之情形者，處新臺幣（下同）60
    0 元以上1,800 元以下罰鍰，道路交通安全規則第2 條第1
    款及道路交通管理處罰條例第45條第13款分別定有明文。又
    違反道路交通管理處罰條例第45條第13款事件，汽車駕駛人
    逾期應到案期限60日以上，繳納罰鍰或逕行裁決處罰者，處
    900 元罰鍰，亦為民國99年7 月1 日修正之違反道路交通管
    理事件統一裁罰基準及處理細則第2 條第2 項之裁罰基準表
    所明定。
二、原處分意旨略以：異議人即受處分人（下稱異議人）於98年
    5 月18日下午1 時34分許，騎乘車牌號碼155-EHH 號重型機
    車，在臺北縣新莊市○○路與新樹路口，經臺北縣政府警察
    局交通警察隊逕行舉發「機器腳踏車，不在規定車道行駛」
    之違規，爰依道路交通管理處罰條例第45條第13款、第63條
    第1 項，違反道路交通管理事件統一裁罰基準及處理細則第
    2 條第2 項、第41條、第43條、第44條等規定，裁處異議人
    罰鍰900元。
三、異議意旨略以：異議人居住於大園鄉○○路「549 號」，先
    前未曾收受任何違規紅單、照片，更不曾接獲通知，且郵局
    郵務人員亦未將寄存通知書黏貼在異議人之居住處，致使異
    議人未能收受違規資料，進而導致無法依期限繳納罰鍰，爰
    對原處分不服，並依法聲明異議云云。
四、本院查：
(一)、異議人於98年5 月18日下午1 時34分許，騎乘車牌號碼155-
    EHH 號重型機車，行至臺北縣新莊市○○路與新樹路口附近
    時，貿然駛進其上繪製有「禁行機車」文字之中正路內側車
    道等情，為異議人具狀所不否認，病友案發時地現場連續拍
    攝之採證照片2 張在卷，堪認異議人確有原處分機關所指不
    在規定車道行駛之違規行為無誤。
(二)、至異議人固以前詞云云置辯，惟查：
  1.按道路交通管理之稽查，違規紀錄，由交通勤務警察，或依
    法令執行交通稽查任務人員執行之；汽車駕駛人之行為有下
    列情形之一，當場不能或不宜攔截製單舉發者，得逕行舉發
    ：……七、經以科學儀器取得證據資料證明其行為違規；又
    行為人有本條例之情形者，應填製舉發違反道路交通管理事
    件通知單（以下簡稱通知單），並於被通知人欄予以勾記，
    其通知聯依下列規定辦理：……四、逕行舉發者，應按已查
    明之資料填註車牌號碼、車輛種類、車主姓名及地址，並於
    通知單上方空白處加註逕行舉發之文字後，由舉發機關送達
    被通知人。此由徵諸道路交通管理處罰條例第7 條之2 第1
    項第7 款、違反道路交通管理事件統一裁罰基準及處理細則
    第11條第4 款即明。本件異議人於上開時地既確有交通違規
    行為，且經拍攝存證，則舉發人即臺北縣政府警察局交通警
    察隊員警，就異議人不在規定車道行駛之違規事項，以郵寄
    送達違規舉發通知單，而未於現場攔截製單舉發，於法自無
    不合，先予指明。
  2.其次，處理違反道路交通管理事件，有關文書送達之程序，
    依行政程序法之規定；送達，於應受送達人之住居所、事務
    所或營業所為之；於應送達處所不獲會晤應受送達人時，得
    將文書付與有辨別事理能力之同居人、受僱人或應送達處所
    之接收郵件人員；由郵政機關為送達而不能依前開規定為之
    者，得將文書寄存於送達地之郵政機關，並作送達通知書2
    份，1 份黏貼於應受送達人住居所門首，另1 份交由鄰居轉
    交或置於該送達處所信箱或其他適當位置，以為送達，違反
    道路交通管理事件統一裁罰基準及處理細則第5 條及行政程
    序法第72條第1 項前段、第73條第1 項、第74條，分別定有
    明文。查本件異議人之戶籍地原為「桃園縣大園鄉○○路54
    7 號」，此由觀諸本院依職權所調取之異議人全戶戶籍資料
    查詢結果，以及異議人事後於99年8 月9 日仍在上開戶籍地
    址親自收受交通部公路總局新竹區監理所寄發之本件裁決書
    甚明。而本件舉發違反道路交通管理事件通知單（即北縣警
    交字第CＺ000000000 號舉發通知單）由原舉發機關於98年6
    月5 日作成後，即將該舉發通知單以掛號郵寄至異議人前揭
    戶籍地，因郵務人員未獲會晤異議人，亦無受領文書之同居
    人、受僱人或應送達處所之接收郵件人員而送達不到，遂以
    「寄存送達」方式，於99年6 月9 日將舉發通知單寄存於大
    園郵局，並作送達通知書2 份，1 份黏貼於應受送達人住居
    所門首，另1 份置於送達處所信箱或其他適當位置，以為送
    達，亦有臺北縣政府警察局送達證書影本1 紙附卷可憑。準
    此，依修正後行政程序法第73條第3 項之規定，該舉發通知
    單顯已生合法寄存送達之效力，而自寄存之日起，經過10日
    之99年6 月18日發生效力。是本件既已依法寄存送達於異議
    人之戶籍地郵局，自符合行政程序法第74條第1 、2 項規定
    ，而對異議人合法送達。異議人空言辯稱未曾收受本件罰單
    云云，核與上開規定不符，尚非可採。
五、綜上，本件異議人既未依前開告發單號CＺ000000000 號通知
    單，於99年7 月5 日前自動繳納600 元罰鍰，則原處分機關
    援引首揭規定，裁處異議人罰鍰900 元，認事用法均無違誤
    ，異議人猶執前詞不服原處分，其異議並無理由，依法應予
    駁回。
據上論斷，應依道路交通案件處理辦法第19條，裁定如主文。
中    華    民    國    99    年    8     月    31    日
                  刑事第八庭    法  官  呂綺珍
以上正本證明與原本無異。
如不服本裁定，應於送達後5 日內，向本院提出抗告狀。
                                書記官  范升福
中    華    民    國    99    年    9     月    6     日

司法院資訊處製作；財團法人民間司法改革基金會備份。
